臺灣士林地方法院民事判決　　　　　　　100年度訴字第681號
原　　　告　艾莫雷沙德AMR.
　　　　　　林宜靜
被　　　告　先鋒股份有限公司
法定代理人　袋貴史
訴訟代理人　顧立雄律師
　　　　　　吳典倫律師
上列當事人間損害賠償事件，本院於民國100年10月13日言詞辯
論終結，判決如下：
    主  文
原告之訴駁回。
訴訟費用由原告負擔。
    事實及理由
一、按訴狀送達後，原告不得將原訴變更或追加他訴，但請求基
    礎事實同一、不甚礙被告之攻擊防禦者，不在此限，民事訴
    訟法第255 條第1 項但書第3 款、第7 款定有明文。本件原
    告起訴原僅聲明：(一)被告應給付原告新臺幣（下同）2 萬元
    （本院內湖簡易庭100 年度湖小調字92號損害賠償事件卷宗
    第6 頁以下）；(二)被告應賠償全新先鋒Pioneer 錄放影機機
    型：DVR-550H-S錄放影機，或修復該款送修之錄放影機，恢
    復其原來狀態，沒有刮痕。嗣則迭為聲明記載之更易，終則
    聲明為：(一)被告應給付2 萬元，或一台同型DVD 錄放影機（
    先鋒Pioneer 錄放影機機型：DVR-550H-S，機號：GLDL0024
    53TA）。(二)針對被告公司漠視消費者權益，爾詐消費者不當
    金錢利益，要求被告公司高層主管書面道歉信函。又其起訴
    時未據載明本案訴訟標的法律關係為何，由本院裁定命補正
    後，經原告具狀敘明係依據民法第349 條、第359 條規定而
    請求，另於訴訟進行中復陳明：被告有詐欺、欺騙消費者、
    罔顧消費者權益之侵害行為等語，即併主張依據侵權行為損
    害賠償法律關係而請求。核其所為，除就使原聲明明確之文
    字調整部分，不涉及聲明之擴張、減縮或訴之追加、變更外
    ，要屬訴之追加，被告就原告所為追加雖陳明不同意，但原
    告追加之訴與原訴所本之基礎社會事實同一，所主張之事實
    及引用之證據悉屬相同，為無礙於被告之攻擊防禦。揆之首
    揭規定，應認其追加起訴為可許。另原告聲明中復陳載：「
    提供庭上中英文專業翻譯」等語，無關於兩造間私權爭執事
    項，而僅係提供法庭通譯之聲請，非屬應審斷之應受判決事
    項之聲明，併予指明。
二、原告起訴主張：原告於民國97年2 月間在Pchome網站以2 萬
    元購買被告公司所生產型號Pioneer DVR-550H-S錄放影機（
    機號：GLDL002453TA，下稱系爭機器），原告非常小心保護
    機器，平日以外罩保護，表面並無刮痕，亦無碰撞情況，依
    正常方法使用機器，惟使用僅1 年3 月左右即故障，無法正
    常開機。原告艾莫雷沙德遂於98年6 月25日將系爭機器送往
    被告公司臺北維修部門修理，經收件人員表示2 天後會回電
    告告知處理狀況，惟近1 個月均未回覆原告。經原告電詢結
    果，經被告公司人員告知因系爭錄機器主機板毀損，更換修
    理費用為7,000 元。原告旋向被告公司客服部門主管洪先生
    反應，系爭機器購買僅一年即主機板毀損，修復費用超過整
    部機器原價之1/3 ，根本是詐欺、欺騙消費者，罔顧消費者
    權益等情後，該維修部門旋即表示修復費用可降為1,000 元
    ，被告公司顯係不誠信、訛詐、欺騙原告，因原告對被告能
    否返還、維修系爭機器已失去信心，要求被告賠償一台新錄
    放影機或等值2 萬元之賠償。為此，依民法第359 條、第34
    9 條規定及受詐欺之侵權行為損害賠償法律關係請求被告給
    付云云，並聲明：(一)被告應給付2 萬元，或一台同型DVD 錄
    放影機（先鋒Pioneer 錄放影機機型：DVR-550H-S，機號：
    GLDL002453TA）。(二)針對被告公司漠視消費者權益，爾詐消
    費者不當金錢利益，要求被告公司高層主管書面道歉信函。
三、被告則以：被告公司經營Pioneer 品牌影音產品之進口，並
    提供維修服務，惟被告公司本身並不從事銷售業務，就系爭
    錄放影機未與原告成立買賣契約，原告主張與本件無關。系
    爭錄放影機採多層版之電路設計，精細零件分佈於電路版正
    反面，電路版上之電路訊號測量及電子零件之檢測更換耗費
    人工，難以執行，且產品維修後之品質及可靠度不易維持。
    被告乃於一開始向原告表示更換主機板之費用為7,000 元。
    經原告反應，被告人員花費1 星期時間，將系爭錄放影機主
    機板拆下一一拆解檢測零件結果，係主機板上TV Turner Pa
    ck及SATA Cable兩個零件損壞，經更換修復費用為1,820 元
    ，要無之詐欺行為。原告起訴聲明第2 項請求「被告公司高
    層主管之書面道歉函」，並未敘明應由何人給付或道歉，及
    請求之法律依據，且與其主張系爭錄放影機維修費用過高之
    事實間並無關聯。另原告主張本件為「攸關道德、責任、榮
    譽」，及「對消費者之尊重」，此等訴求無法透過法院判決
    加以實現，不具可司法性，原告主張實無理由。再原告前向
    本院起訴請求，經本院以99年湖簡字第424 號損害賠償事件
    受理，然原告於該事件二次言詞辯論程序未到場，依法視為
    撤回起訴在案。原告以同一事由提起本件訴訟，騷擾被告，
    於法律上顯非有理等語置辯，並聲明：原告之訴駁回。
四、查原告林宜靜前於97年2 月間，以2 萬元之價格在Pchome網
    站購買被告公司生產之型號Pioneer DVR-550H-S錄放影機（
    機號：GLDL002453TA）一部，並於98年6 月25日將該機器送
    往被告公司臺北維修部門修理，修理費用前經被告公司維修
    部門報價7,000 元，嗣則降低維修費用報價，原告迄今未前
    往付款，亦未領回系爭機器。原告就前開事實，曾向本院起
    訴請求損害賠償，經本院內湖簡易庭99年度湖簡字第424 號
    損害賠償事件繫屬，嗣因原告分別於99年9 月2 日、同年10
    月7 日言詞辯論期日經合法通知無正當理由未到庭辯論，經
    依視為原告撤回起訴而終結等情，為兩造所不爭執，且經本
    院依職權調取本院內湖簡易庭99年度湖簡字第424 號損害賠
    償事件卷宗查核無誤，均堪認為真實。
五、茲原告主張依據民法第349 條、第359 條及受詐欺之侵權行
    為損害賠償法律關係，訴請被告給付如其聲明，被告則以前
    開情詞置辯。本院判斷如下：
  (一)按「買賣因物有瑕疵，而出賣人依前五條之規定，應負擔保
    之責者，買受人得解除其契約或請求減少其價金。但依情形
    ，解除契約顯失公平者，買受人僅得請求減少價金。」、「
    出賣人應擔保第三人就買賣之標的物，對於買受人不得主張
    任何權利。」民法第359 條、第349 條固有明文，而就出賣
    人之權利及物之瑕疵擔保責任加以規範。惟上開規定之適用
    ，以當事人間有買賣契約關係存在之情況下，而課令出賣人
    負擔之義務，如兩造間無買賣契約關係，或原告本於何種代
    位關係行使第三人之權利，即無許其逕行主張由他造負擔該
    等瑕疵擔保責任之餘地，且依同法第365 條第1 項規定，買
    受人因物有瑕疵而得解除契約或減少價金之權利，於買受人
    發現瑕疵通知出賣人後6 個月間不行使而消滅。本件原告狀
    載主張依據民法第359 條、第349 條規定為其請求之依據，
    然姑不論民法第349 條係關於權利瑕疵擔保之規範，原告主
    張系爭機器有瑕疵而送修之事實，無涉權利瑕疵之問題，已
    難認有該條規定之適用，且該等規定均未課予債務人道歉之
    義務，原告所主張被告修理費用報價不實、詐欺等項，亦非
    關物或權利之瑕疵，原告徒此請求被告給付金錢、機器並由
    公司人員致函道歉，洵已乏憑。即再考之原告艾莫雷沙德到
    庭所陳：系爭機器係由原告林宜靜向第三人購買，而非向被
    告所購買等語（本院卷第58頁背面），亦見兩造間就系爭機
    器無買賣關係存在，原告對被告自無民法第359 條規定之物
    之瑕疵擔保請求權可言，是其主張依據民法第359 條、第34
    9 條買賣關係請求被告給付，洵非可取，此不因系爭機器是
    否如原告所稱為渠二人共有而有異。況原告自陳於98年6 月
    間已發現系爭機器故障而有瑕疵，並將機器送往被告處修理
    ，於此復無證據顯示其已於斯時起之6 個月內，對原告為解
    除契約或減少價金之意思表示，其解除契約或減少價金請求
    權之除斥期間6 個早已經過，縱認原告原有該等權利，亦因
    除斥期間經過歸於消滅，不復得據為請求之依據。
  (二)第按民法債編第二章第一節之規定，於其他有償契約準用之
    ，雖為民法第347 條所明定，然民法就關於承攬契約關係之
    工作物瑕疵擔保責任，已另以民法第492 條至500 條之1 加
    以規範，於有特別規定之範圍內，已無民法第349 條、第35
    9 條規定之適用，且原告前將已故障之系爭機器送交被告公
    司進行修繕，雙方所涉者為承攬契約關係，但原告對於修繕
    費用之數額有所爭執，則除被告原有價目表或習慣，依據民
    法第491 條第2 項規定，應以價目表所列或依習慣計算為承
    攬報酬數額外，原難推認兩造間承攬契約業經意思表示合致
    而成立，而被告對於原告主張其送修系爭機器時，雙方約定
    有關修繕費用部分，尚待被告報價等情為無爭執，堪認雙方
    對於承攬報酬未有意思表示合致或應依價目表、習慣所定付
    費之情形，亦為不能認定兩造間已成立承攬契約，而得由原
    告依據承攬契約法律關係，主張被告應負瑕疵擔保責任。
  (三)次按「因故意或過失，不法侵害他人之權利者，負損害賠償
    責任。故意以背於善良風俗之方法，加損害於他人者亦同。
    」；「不法侵害他人之身體、健康、名譽、自由、信用、隱
    私、貞操，或不法侵害其他人格法益而情節重大者，被害人
    雖非財產上之損害，亦得請求賠償相當之金額。其名譽被侵
    害者，並得請求回復名譽之適當處分。」民法第184 條第1
    項、第195 條分別定有明文。而詐欺行為固屬不法，且為背
    於善良風俗，應對受損害之人負侵權行為損害賠償義務，惟
    民法上之詐欺，必詐欺行為人有使他人陷於錯誤之故意，致
    該他人基於錯誤而為不利於己之意思表示，方堪謂合。末按
    當事人主張有利於己之事實者，就其事實有舉證之責任，民
    事訴訟法第277 條前段定有明文。主張法律關係存在之當事
    人，就該法律關係發生所須具備之特別要件，應負舉證之責
    任，原告就其主張之事實舉證未盡者，即應受敗訴之判決，
    此為舉證分擔之法則，故主張被詐欺而受損害之當事人，應
    就受詐欺並發生損害及相當因果關係等項舉證加以證明。原
    告雖主張被告對其送修系爭機器，先稱修理費用為7,000 元
    後，又改稱為1,000 元，為有詐欺不實、欺騙消費者、罔顧
    消費者權益與訛詐消費者金錢利益之行為云云，而依據侵權
    行為損害賠償之法律關係請求給付。然向被告送修系爭機器
    並受修理費用報價之人為原告艾莫雷沙德，尚難認原告林宜
    靜亦為所稱受詐欺之人，其併此起訴請求，已嫌無據。而原
    告艾莫雷沙德於本院審理時到庭應詢，亦陳明迄未給付任何
    修理費用（本院卷第58頁背面以下），則更難認為受有何種
    被詐欺之損害。甚者，機器送修為社會上常見之商業行為，
    修理費用除零件成本外，尚包括人力、技術及專業知識之對
    價，承攬之人所要約之報酬開價，定作人無一概須接受之理
    ，自可另覓他人進行修理，開價較高者亦非必有詐欺行為。
    縱認被告原來修理費用開價過高，既不為原告艾莫雷沙德所
    接受，進而因此為何意思表示或實際支付任何金錢，除不能
    認為原告艾莫雷沙德確受詐欺而受有何種財產上損害外，客
    觀上亦尚難認其受有何種名譽或其他人格權之損害，原告主
    張被告修理報價過高、不實，而有詐欺行為，請求被告給付
    2 萬元或與系爭機器同型DVD 錄放影機一部，並由公司高層
    人員以信函道歉，同為不能採取。至原告另陳被告公司所為
    涉及道德、榮譽與對消費者之尊重云云，則為道德、價值、
    感受等主觀評價之領域，非於其所主張本案訴訟標的之私法
    法律關係範圍內得審斷之事項，即不影響上開認定，應予敘
    明。
六、從而，原告主張依據民法349 條、第359 條規定及受詐欺之
    侵權行為損害賠償法律關係，訴請被告給付，為無理由，應
    予駁回。至兩造其餘攻擊、防禦方法，經本院悉予審酌後，
    認均無礙於本件之判斷，於茲不贅。
七、據上論結，原告之訴為無理由，依民事訴訟法第78條判決如
    主文。
中    華    民    國   100    年    11    月    3     日
                  民事第二庭  法  官  蕭錫証
以上正本證明與原本無異。
如對本判決上訴，應於判決送達後20日內向本院提出上訴狀，若
委任律師提起上訴者，應一併繳納上訴審裁判費，否則本院得不
命補正逕行駁回上訴。
中    華    民    國   100    年    11    月    4     日
                              書記官  何婉菁